【裁判字號】    97,家聲,63
【裁判日期】    970505
【裁判案由】    變更子女姓氏
【裁判全文】
臺灣桃園地方法院民事裁定              97年度家聲字第63號
聲  請  人  乙○○
關  係  人  甲○○
            丙○○
上列聲請人聲請改從母姓事件，本院裁定如下：
    主    文
准乙○○（女，民國○○年○○月○○日生，身分證統一編號：Ｚ00000
0000號）改從母姓「黃」。
聲請程序費用由聲請人負擔。
    理    由
一、本件聲請意旨略以：聲請人乙○○之父親丙○○、母親甲○
    ○離婚後，聲請人之父親不知去向，聲請人即由聲請人之舅
    舅黃正淡、舅媽曾珍香於民國77年間收養，嗣於97年02月27
    日雙方終止收養，聲請人回復原性。因聲請人的父親沒有盡
    到責任，且聲請人也已習慣姓「黃」，爰依民法第1059條第
    5 項之規定，請求准允改從母姓等語。
二、按「有下列各款情形之一，且有事實足認子女之姓氏對其有
    不利之影響時，父母之一方或子女得請求法院宣告變更子女
    之姓氏為父姓或母姓：一父母離婚者。二父母之一方或雙方
    死亡者。三父母之一方或雙方生死不明滿3 年者。四父母之
    一方曾有或現有未盡扶養義務滿2 年者。」，民法第1059條
    第5 項定有明文。準此，若有事實足認該子女原從之姓氏，
    對於該子女人格成長或繼嗣、財產、名譽、自尊、親情互動
    等有明顯不利之影響者，宜使其在合乎上列規定之要件下，
    仍有更易其姓氏之機會，以保障子女人格權之行使及兼顧長
    期負擔扶養義務之一方的權益。
三、經查：本件聲請人前揭主張，業據其提出戶籍謄本等為證，
    又經本院依職權查詢全戶戶籍資料查詢結果等為憑，並經本
    院向桃園縣平鎮市戶政事務所、新竹縣竹東鎮戶政事務所分
    別調取聲請人聲請認可收養與合意終止收養之相關資料（含
    收養登記申請書及附件資料影本等）在卷可參；此外，並核
    與關係人即聲請人之母親甲○○所略述：我與聲請人的父親
    於聲請人2 歲時離婚，我們離婚後就沒有再聯絡，聲請人父
    親也沒有提供生活費或扶養費等語大致相符（見本院97年04
    月07日訊問筆錄），而相對人經本院通知後並未按期到庭陳
    述或以書狀提出任何反對意見，是足認聲請人之主張非屬虛
    詞。而按，姓名權為人格權之一種，人之姓名為其人格之表
    現，應使本人有表達其意願之機會，故聲請人改從母姓之意
    願應受尊重，本院衡酌聲請人維持舊姓及改從母姓之一切情
    事，認為聲請人之聲請尚無違我國社會民情，且其聲請改從
    母姓亦無不利於聲請人之情事。綜上，本件聲請與民法第10
    59條第5 項規定之要件並無不合，依法應予准許。
四、依非訟事件法第21條第1 項前段，裁定如主文。
中    華    民    國    97    年    5     月    5     日
                              家事法庭法  官  周玉
上列正本係照原本作成
如對本裁定抗告須於裁定送達後10日內向本院提出抗告狀，並繳
納抗告裁判費新台幣1,000 元。
中    華    民    國    97    年    5     月    5     日
                                      書記官  張儷瓊


司法院資訊處製作；財團法人民間司法改革基金會備份。
